【裁判字號】    97,訴,937
【裁判日期】    970529
【裁判案由】    損害賠償
【裁判全文】
臺灣臺中地方法院民事判決  97年度訴字第937號
原      告  甲○○
被      告  乙○○
上當事人間請求損害賠償事件，本院於民國97年5 月8 日言詞辯
論終結，判決如下：
    主    文
被告應給付原告新台幣肆萬陸仟陸佰柒拾元。
原告其餘之訴駁回。
訴訟費用新臺幣伍仟伍佰壹拾元由被告負擔百分之九；餘由原告
負擔。
本判決第一項得假執行。
    事實及理由
一、原告起訴主張：訴外人黃永芳為藍暉企業有限公司負責人，
    其曾於民國95年8 、9 月間僱用原告擔任臨時工，惟因雙方
    發生勞資糾紛，之後又認原告長期撥打電話騷擾，而對原告
    心生不滿，竟與其子即被告乙○○共同基於傷害及無故侵入
    住宅之犯意聯絡，先由黃永芳於同年12月16日上午11時32分
    許，以藍暉企業有限公司名義申設之000000000 號電話撥打
    至原告住宅之0000000000號電話，確認原告在家後，即由被
    告夥同3 名同具傷害及無故侵入住宅犯意聯絡之真實姓名年
    籍不詳成年男子，均持木質球棒口戴口罩，於同日中午12時
    50分許，未經居住其內之原告或其父張清木、其母張王阿胎
    之許可，無故侵入原告前址住宅，並共同持木質球棒毆打原
    告，致原告受有左側臉頰、右下頦、右前額、右手肘、右肩
    、左肩、右腰、右臀、右膝、左大腿、左手腕多處挫傷、擦
    傷。被告上開犯行，業經本院96年度字第6306號刑事判決確
    定，是爰依民法第184 條第1 項、第195 條第1 項規定，請
    求被告賠償原告所受之損害，即醫藥費用新臺幣（下同）6,
    670 元及精神慰藉金500,000 元。並聲明：被告應給付原告
    56,670元。
二、被告則辯稱：伊並未至原告住處毆打原告云云。並聲明：駁
    回原告之訴。
三、原告主張被告於上揭時、地，夥同真實姓名年籍不詳成年男
    子，共同毆打原告，致原告受有左側臉頰、右下頦、右前額
    、右手肘、右肩、左肩、右腰、右臀、右膝、左大腿、左手
    腕多處挫傷、擦傷等傷害等情，業據原告於本院96年度易字
    第6306號案件中證述綦詳，復有證人張清木、王阿胎於上開
    案件偵查中證述原告於案發時遭4 名男子侵入住宅，加以毆
    打等情相符，並有原告住宅之0000000000號電話之當日雙向
    通聯紀錄、原告受有前揭傷勢之中國醫藥大學附設醫院診斷
    證明書附於前開刑事案卷內，業據本院依職權調閱上揭刑事
    卷宗查核屬實，是以被告辯稱並未傷害原告云云，無可採取
    。此外本院96年度易字第6306號刑事確定判決，亦認定被告
    確有上揭傷害犯行，有該判決附卷可按。是以原告因故意不
    法侵害原告之身體健康之事實，堪以認定。
四、按因故意、過失不法侵害他人之權利者，負損害賠償責任。
    又不法侵害他人之身體、健康者，被害人雖非財產上之損害
    ，亦得請求賠償相當之金額，民法第184 條第1 項前段、第
    195 條第1 項前段分別定有明文。查本件原告確因被告之傷
    害行為而受有身體上之傷害等情，既經本院認定屬實，詳如
    前述，則而原告依照上述規定請求被告負損害賠償責任，自
    屬有據。玆將原告所得請求之金額審酌如下：
  (一)醫療費用：原告主張其因上開傷勢，於宏德中醫診所支出之
    醫療費用，共計6,670 元，為被告所不爭執。此部分請求自
    有理由，應予准許。
  (二)慰撫金：按，慰藉金之多寡，應斟酌雙方之身分、地位、資
    力與加害之程度及其他各種情形核定相當之數額。而其金額
    是否相當，自應依實際加害情形與被害人所受之痛苦及雙方
    之身分、地位、經濟狀況等關係決定之，最高法院85年度臺
    上字第460 號判決意旨可資參照。經查，被告因認原告長期
    撥打電話騷擾，而侵入原告住宅毆打原告，造成原告身體多
    處受傷，原告精神自受有痛苦。另原告目前為臨時工，教育
    程度為工專畢業；而被告目前工作為施作水電工程等情，業
    據兩造陳明在卷且互不爭執（見本院97年5 月8 日言詞辯論
    筆錄）。另本院依職權調取兩造之財產所得資料，原告目前
    名下有房屋1 棟、土地1 筆，其財產總額為982,826 元，而
    其自94年至95年間，每年所得總額（含薪資、執行業務所得
    、利息收入）分別為50,690元、52,297元。被告名下則有投
    資1 筆，其財產總額為50,000元，其自94年至95年間，每年
    所得總額（薪資）分別為132,000 元、201,000 元，有卷附
    之稅務電子閘門財產所得調件明細表可稽，堪認兩造資力不
    豐。本院審酌被告毆打原告之原因、原告之受傷程度、原告
    精神上所受之痛苦、被告施暴之手段及兩造之身分、地位、
    經濟狀況、教育程度等一切情狀，認原告起訴請求被告賠償
    精神慰撫金500,000元，稍嫌過高，認應予核減為40,000元
    為適當。是原告逾此部分之請求，核屬無據，不應准許。
五、綜上所述，原告本於侵權行為法律關係，請求被告給付損害
    賠償46,670元，為有理由，應予准許；逾此範圍之請求，則
    屬無據，應予駁回。
六、本件原告勝訴部分係所命給付之金額未逾50萬元之判決，應
    依職權宣告假執行。
七、結論：本件原告之訴，為一部有理由，一部無理由，並依民
    事訴訟法第79條、第87條第1 項、第389 條第1 項第5 款，
    判決如主文。
中    華    民    國    97    年    5     月    29    日
                  民事第四庭    法  官  郭佳瑛
正本係照原本作成。
如對本判決上訴，須於判決送達後20日內向本院提出上訴狀。
中    華    民    國    97    年    5     月    29    日
                                書記官


司法院資訊處製作；財團法人民間司法改革基金會備份。
